【裁判字號】    89,交上易,142
【裁判日期】    891005
【裁判案由】    過失致死
【裁判全文】
臺灣高等法院高雄分院刑事判決                  八十九年度交上易字第一四二號
    上  訴  人
    即  被  告  丙○○
右上訴人因過失致死案件，不服臺灣屏東地方法院八十八年度交易字第二三七號中華
民國八十九年二月十一日第一審判決（起訴案號：臺灣高雄地方法院檢察署八十八年
度偵字第七四五二號及併案審理案號：同署八十九年度偵字第二０五號），提起上訴
，本院判決如左：
      主  文
原判決撤銷。
丙○○因過失致人於死，處有期徒刑玖月。
    事  實
一、丙○○領有小型車普通駕駛執照，於民國八十八年九月廿三日十一時四十五分，
    駕駛車牌號碼ＶＹ─七六四七號自用小客車，沿屏東縣內埔鄉豐田村，由西往東
    方向行駛，途經豐田村信義路段榮華幹四十七號附近無號誌交岔路口，本應注意
    該路段行車速率限制為時速六十公里以下，不得超速行駛，且車輛行經無號誌之
    交叉路口，應減速慢行，並注意車前人車狀況，隨時採取必要之安全措施，以避
    免危險發生，且依當時情形，路面平坦、乾燥、無障礙物，白晝視線良好，並無
    不能注意之情形，竟疏未注意減速慢行及車前狀況，貿然以七十公里之時速馳駛
    ，適有李溪生騎乘車號ＰＡＦ－八一五號機車自左側產業支線道路左轉向東駛入
    信義路幹線車道，亦疏未注意，支線道車應暫停讓幹線車道車先行，致丙○○因
    煞車不及，撞及李溪生所騎乘之ＰＡＦ－八一五號機車尾部，致李溪生人車倒地
    ，因此受有頸椎骨折合併脊髓壓迫致四肢全癱及右橈骨折等傷害，經送醫延至八
    十八年十二月廿六日不治死亡，又丙○○於肇事後在上述犯行被發覺前向在現場
    處理警員表明肇事並自首接受裁判。
二、案經臺灣屏東地方法院檢察署檢察官依職權指定代行告訴人李溪生之子乙○○告
    訴暨屏東縣警察局內埔分局報請臺灣屏東地方法院檢察署檢察官相驗後併案審理
    。
    理   由
一、訊據上訴人即被告丙○○對其於右揭時地因超速，未減速慢行及未注意車前狀況
    發生車禍，並撞擊被害人李溪生死亡之事實供承不諱，核與告訴人乙○○指訴之
    情節相符，並有道路交通事故調查報告表、肇事現場圖、現場照片等附卷可稽，
    且被害人係因本件車禍受有頸椎骨折合併脊髓壓迫致四肢全癱及右橈骨折等傷害
    ，經送醫延至八十八年十二月廿六日不治死亡，業經臺灣屏東地方法院檢察署檢
    察官督同法醫師相驗明確，有相驗屍體證明書、驗斷書、勘驗筆錄及高雄榮民總
    醫院診斷証明書一紙等在卷可憑。
二、按行車速度應依標誌規定，無標誌者，在郊外道路行車時速，時速不得超過六十
    公里；行經無號誌之交叉路口，應減速慢行，做隨時停車之準備；又汽車行駛時
    ，駕駛人應注意車前狀況，並隨時採取必要之安全措施；道路交通安全規則第九
    十三條第一項第一款、第四款、第九十四條第三項分別定有明文。查依前揭道路
    交通事故調查報告表、肇事現場圖及卷附照片所示，本件肇事路段為無標誌之郊
    外道路，行車限速六十公里，肇事地點為一無號誌Ｔ字型交叉路口，被告行駛之
    豐田村信義路為幹線道，被害人李溪生行駛左側產業道路為支線道，兩車撞擊後
    ，信義路東向幹道於交叉路口前八．三公尺處留有機車倒地第一道刮痕長一．七
    公尺，再前方八．四公尺處留有第二道機車倒地刮痕長一公尺，再前方二．四八
    公尺處機車倒於東向路旁，被告小客車停於信義路東向車道，距交叉路口前五二
    ．二公尺處；被告小客車左前車燈上方引擎蓋有撞擊凹陷痕跡，被害人機車右後
    輪彎曲變形；據此相關位置、倒地刮痕、車損情形觀之，被害人李溪生騎乘機車
    自左側產業支線道路左轉向東駛入信義路幹線車道，遭被告小客車撞及倒地無訛
    ；而被告小客車撞擊後，距交叉路口前五二．二公尺處始煞停，足見被告超速行
    駛致未能及時煞停，參以被告於原審自承距十公尺前始發現被告機車等語，益見
    被告疏未注意車前狀況甚明，且依當時天候、路況，又無不能注意之情形，行經
    無號誌交叉路口竟疏於注意車前狀況、並減速慢行，貿然以高速疾駛，其有過失
    甚為灼然；至被害人李溪生行經無號誌交叉路口，支線道車未暫停讓幹線車道車
    先行，亦屬有過失，同為本件肇事原因。又被害人李溪生確因本件車禍死亡，已
    如前所述，被告之過失行為與被害人之死亡結果間有相當因果關係。罪證明確，
    被告犯行堪以認定。
三、本件被告駕駛自用小客車肇事致人於死，核其所為係犯刑法第二百七十六條第一
    項之過失致人於死罪。又被告於肇事後，被發覺前即向到現場處理警員表明肇事
    並自首接受裁判，業據現場處理之警員劉智強到庭証述屬實，應依刑法第六十二
    條規定，減輕其刑。就被害人李溪生死亡部份公訴人雖未及為起訴（公訴人於八
    十八年十一月二十四日以過失傷害提起公訴後，被害人於同年十二月二十六日死
    亡，惟此部份與起訴過失傷害部份為同一案件，本院得一併審理，附此敘明。
四、原審據以論罪科刑，固非無見，但被害人李溪生行經無號誌交叉路口，支線道車
    未暫停讓幹線車道車先行，亦有過失，原審疏未論及，尚有未洽，被告上訴意旨
    ，執此指摘原判決不當，為有理由，本院自應將原判決撤銷改判。爰審酌被告行
    經無號誌交叉路口疏於注意車前狀況、並減速慢行，貿然以高速疾駛致肇事之過
    失程度，及被害人支線道車未暫停讓幹線車道車先行，亦有過失，暨被告迄未與
    被害人家屬和解等一切情狀，量處有期徒刑九月。
據上論結，應依刑事訴訟法第三百六十九條第一項前段、第三百六十四條、第二百九
十九條第一項前段、刑法第二百七十六條第一項，第六十二條，罰金罰鍰提高標準條
例第一條前段，判決如主文。
本案經檢察官劉翼謀到庭執行職務。
中    華    民    國     八十九     年       十       月       五       日
                              臺灣高等法院高雄分院刑事第一庭
                                  審判長法官  翁慶珍
                                        法官  李春昌
                     法官  周賢銳
右甲本證明與原本無異。
不得上訴。
                                      書記官  黃琳群
中    華    民    國     八十九     年       十       月        六      日
附錄本判決論罪之法條：
刑法二百七十六條第一項
因過失致人於死者，處二年以下有期徒刑、拘役或二千元以下罰金。
                                                                        Ｇ


司法院資訊處製作；財團法人民間司法改革基金會備份。
